臺灣高等法院刑事判決
108年度上易字第123號
上  訴  人  臺灣新竹地方檢察署檢察官                    被      告  鄒祥      男  00歲(民國00年0月00日生)


選任辯護人  林進塗律師(扶助律師)                        上列上訴人因背信案件，不服臺灣新竹地方法院107年度易字第264號，中華民國107年12月4日第一審判決（起訴案號：臺灣新竹地方檢察署106年度偵字第11921號），提起上訴，本院判決如下：
    主  文
上訴駁回。
    理  由
一、公訴意旨略以：被告鄒祥於民國96年間擔任臺灣區電氣工程
    工業同業公會（下稱臺灣電氣公會）所屬新竹辦事處（下稱
    竹辦處）第15屆主任委員，係受臺灣電氣公會竹辦處委任而
    綜理該處所有事務之人，明知上揭同業公會竹辦處辦理自強
    活動時，若認有補助該公會會員以外之人之必要，應提請竹
    辦處委員會會議議決，亦明知其配偶黃美貴、總務常務委員
    陳勝標之配偶尚美霞、業務常務委員王滄和之配偶盧滿洙、
    財務常務委員張建煌之配偶林月珠均非該同業公會之委員，
    為取得上揭同業公會竹辦處幹部之支持並使其配偶獲得補助
    ，竟意圖為自己不法之利益，於96年7月11日幹部會議中決
    議於96年9月間至大陸北疆旅遊之自強活動，黃美貴、尚美
    霞、盧滿洙、林月珠均可獲得與該同業公會委員同額之補助
    即新臺幣（下同）31,000元，未經竹辦處委員會議決，即由
    該同業公會依「會員申報竣工證明發給辦法」所收取之費用
    即保證金支付黃美貴、尚美霞、盧滿洙、林月珠之旅遊補助
    費用每人31,000元，以此方式為違背任務之行為，致生損害
    於臺灣區電氣工程工業同業公會新竹辦事處之財產，因認被
    告涉犯刑法第342條第1項之背信罪嫌等語。
二、按犯罪事實應依證據認定之，無證據不得認定犯罪事實；又
    不能證明被告犯罪者，應諭知無罪之判決，刑事訴訟法第15
    4 條第2 項、第301 條第1 項分別定有明文。又事實之認定
    ，應憑證據，如未能發現相當證據，或證據不足以證明，自
    不能以推測或擬制之方法，為裁判基礎（最高法院40年台上
    字第86號判決意旨參照）。
三、公訴人認被告涉有前揭背信罪嫌，無非係以被告於偵訊時之
    供述、證人即告訴人戴進來於偵訊時之證述、證人尚美霞、
    陳勝標、林月珠、張建煌、彭若瑜於偵訊時之證述、臺灣區
    電器工程工業同業公會辦事處簡則、臺灣電器公會竹辦處第
    15屆第10次委員會議紀錄、臺灣電器公會竹辦處96年自強活
    動補助名單、活動行程表及傳票、自強活動旅遊手冊、台灣
    區電器工程工業同業公會106年3月24日電程會總字第355號
    函及其所附竹辦處第15屆委員會委員名單、臺灣電器公會竹
    辦處106年3月24日新辦字第29號函及所附96年間所有幹部會
    議紀錄、96年1月1日至同年9月16日該處委員會紀錄、107年
    6月21日新辦字第51號函及其所附第15屆第11、12次委員會
    紀錄、臺灣電器公會竹辦處106年7月3日新辦字第53號函及
    所附委員會監察報告等為其主要論據。
四、訊據被告固然坦承有於前揭時、地擔任臺灣電氣公會竹辦處
    第15屆主任委員，該竹辦處於96年7月11日幹部會議中議決
    於96年9月間至大陸北疆旅遊之自強活動，所有幹部夫人均
    可獲得與該同業公會委員同額之補助3萬1,000元之事實，惟
    堅決否認有何背信之犯行，辯稱：於96年7月11日在辦事處
    開幹部會議，旅遊資料都是告訴人提供給業務委員王滄和，
    在幹部會議也有紀錄，隔天12日下午4 點在馬祖開委員會，
    告訴人也有參與，但因告訴人被告偽造文書，他挾怨報復，
    才告依等自強活動在12日委員會沒有表決，但伊有拿前一天
    的幹部會議諮詢有無意見，當時委員會也有通過等語。其選
    任辯護人為其辯稱：本件大陸北疆旅遊，是告訴人有朋友兼
    旅遊業，向告訴人提議後，向常務委員提案，王滄和認可行
    向被告建議，為趕在96年7 月12日馬祖會議召開前提案，所
    以在7 月11日上午10點在辦公室開大陸北疆旅遊之事會議，
    經幹部通過，幹部夫人負責部分，其餘辦事處負責，隔天就
    去馬祖，一面旅遊，一面開會，在委員會議前，常務業務委
    員王滄和有將前一日的紀錄放在每一個代表委員桌上，開會
    後就由王滄和將幹部會議紀錄逐條朗讀後，交由被告主持會
    議，當時被告有問對幹部會議內容有何意見，有一位委員稱
    那九天有很多工作無法參加，經被告說明後再問其他委員意
    見，其他委員沒有意見就拍手通過。本件應僅係證人彭若瑜
    漏載幹部夫人負責費用部分文字等語。經查：
　㈠被告為上開臺灣電氣公會竹辦處第15屆主任委員，依臺灣電
    氣工程工業同業公會辦事處簡則22條之規定，對外代表辦事
    處，對內綜理一切事物，且負有召開委員會議之責；其於96
    年7月11日在臺灣電氣公會竹辦處會議室召開幹部小組會議
    紀錄，決議記載：96年9月16日起9天，本處將辦理委員聯誼
    旅遊地點在大陸北疆，團費約5萬5千元，委員負擔2萬元、
    「幹部夫人負擔2萬元」、顧問及外賓補助1萬元，張副處長
    補助3萬元等文字，業據被告供承在卷，且有臺灣區電器工
    程工業同業公會辦事處簡則、臺灣電器公會竹辦處106年3月
    24日新辦字第29號函及所附96年7月11日之幹部會議紀錄等
    件附卷可稽（見臺灣新竹地方檢察署106年度他字第50號偵
    查卷第40至41、52至75頁），是此部分之事實，首堪認定。
　㈡又臺灣電氣公會竹辦處於前開幹部小組會議之翌日（即96年7
    月12日），在台電公司馬祖區營業處會議室召開臺灣電氣公
    會竹辦處第15屆委員會議，就「會務工作報告」中，第十（
    7）之內容為：「96年9月16日起9天，本處將辦理委員聯誼
    旅遊地點在大陸北疆，團費約5萬5千元，委員負擔2萬元、
    顧問及外賓補助1萬元，張副處長補助3萬元」，並未載明「
    幹部夫人負擔2萬元」之文字等情事，此有臺灣電器公會竹
    辦處第15屆第10次委員會議紀錄1份在卷可稽（見前揭他字
    卷第3至4頁）。
　㈢是本件之爭點係該竹辦處96年9月間至大陸北疆旅遊之自強活
    動幹部夫人僅負擔2萬元，其餘由竹辦處負擔之內容是否經
    過該竹辦處委員會議決通過？即被告是否未經該竹辦處委員
    會議決即擅自補助幹部夫人該次旅遊活動之費用？
　⒈證人即臺灣電氣公會竹辦處常務委員兼業務組長王滄和於原
    審審理中證稱：大陸北疆旅遊係由證人即告訴人提議，故邀
    請告訴人於96年7月11日幹部小組列席介紹北疆風景，幹部
    夫人補助是伊提議的，因為幹部夫人幫很多忙，討論後無異
    議通過，嗣於96年7月12日在馬祖召開委員會，在委員會上
    伊有發幹部小組紀錄，每人一份，除了報告委員及幹部夫人
    、顧問、來賓的補助部分外，還有10項報告，伊照會議紀錄
    內容都有念一遍出來，所以幹部夫人補助都有唸出，臨時動
    議中有委員提起旅遊時間不要太長，技術委員即告訴人有起
    來說風景好，請大家參加等語（見原審卷二第2至12頁）。
　⒉證人即參與該委員會之被告之弟鄒招龍於原審審理中證稱：
    委員會開會時會把上次幹部小組會議紀錄發給每位委員，委
    員會開會時，有案子要決定，主任會問大家意見，如果沒有
    意見，主任就會說既然沒有異議大家就鼓掌通過。96年7月1
    2日證人王滄和在委員會報告要去旅遊補助議案，有發幹部
    小組會議記錄給大家，當時有報告要補助幹部夫人，幹部夫
    人只要負擔2萬元等語（見原審卷二第15至16頁）。
  ⒊證人即該次委員會會議紀錄彭若瑜於原審審理時證稱：議程
    通常擬好稿，給業務委員看過、再給主任看過，再開會；開
    會後，伊紀錄好，給業務委員看過、再給主任看過，沒問題
    後會寄給全體會員。在幹部小組會議主任有講過「幹部夫人
    負擔2萬元」，但有無在委員會提及，因為太久了，伊不記
    得。在96年做這兩次會議紀錄時，是用手「大概紀錄」，回
    去再用電腦製作完整會議紀錄；對於兩者為何記載不同已經
    沒有印象等語（見原審卷二第27頁）。
　⒋參之96年7月12日委員會議紀錄尚有「臨時動議，案由二：有
    關會務工作報告第10.(7)委員會擬舉辦委員聯誼旅遊，地點
    在大陸北疆，是否可另選擇時間地點不要太長，以方便委員
    參加。決議：北疆風景非常好，有照片可供參考，不去可惜
    ，鼓勵本屆委員參加。」等語（見前揭他字卷第4頁），足
    以證明該次委員會曾就北疆旅遊議題列入會議報告，並有委
    員就該議題為提案討論及決議。
　⒌臺灣電氣公會竹辦處於96年7月11日之幹部會議中既已決議於
    96年9月間至大陸北疆旅遊之自強活動幹部夫人僅負擔2萬元
    之情，則於委員會中對於「幹部會議結論報告」之內容，除
    有反對或修正討論外，當無與「幹部會議結論」之內容有所
    差異。而除證人王滄和、鄒招龍前揭證述於該次委員會中確
    有報告旅遊補助幹部夫人，即幹部夫人只需負擔2萬元之旅
    遊費用，其餘由竹辦處負擔，並經委員會中無異議鼓掌通過
    之情事外，其餘參與該次委員會之證人包含告訴人、陳勝標
    、張建煌、黃金鴻、蔡明德均證述對於該次委員會補助對象
    已不復記憶（見前揭他字卷第31頁背面、第36頁背面、原審
    卷二第40至45頁、第169頁），實難認有任何委員在該次委
    員會中有提出反對之意見。而卷內亦無任何委員於該委員會
    中就「幹部夫人負擔2萬元」之部分提出反對之意見，而有
    經討論後，決議刪除「幹部夫人負擔2萬元」或為其他修正
    議案之證據，堪認「幹部夫人負擔2萬元」已於委員會上提
    出供委員討論，該次委員會紀錄上雖未記載「幹部夫人負擔
    2萬元」等文字，應係記載上之疏漏所致。公訴意旨雖認被
    告未經竹辦處委員會議決，支付幹部夫人旅遊補助費用，以
    此方式為違背任務之行為云云，尚屬無據。
  ㈣至公訴人以該次委員會議紀錄中，會務工作報告第10項為96
    年7月11日本處幹部小組會議結論報告，並非正式提案，所
    為程序亦僅屬會務工作報告，並無經過委員會決議通過云云
    。然96年7月12日委員會議中，證人王滄和已就上開96年7月
    11日之會議結論提案報告，並經與會委員討論後鼓掌通過等
    情，業如前述，雖以「會務工作報告」之形式為之，未列入
    「議案」討論，惟該委員會之委員實質上確已於開會時取得
    幹部小組之會議結論報告，已知悉幹部小組會議之結論，亦
    於委員會中充分參與討論，基此，尚難僅以該討論未以「議
    決」之方式為之，即遽認被告有何違背法令之行為。
五、綜上所述，公訴人所舉之證據與所指出之證明方法，尚不足
    證明被告確有公訴意旨所指犯行。此外，復查無其他積極證
    據足認被告確有公訴人所指之犯行，揆諸前揭說明，應為被
    告無罪之諭知。
六、原審本於同上之見解，以不能證明被告有檢察官所指之犯行
    ，而為被告無罪之諭知，詳敘證據取捨之理由，其認事用法
    ，核無不合。檢察官上訴意旨未提出新證據，僅對於原審證
    據取捨持相異之評價，尚難認已盡舉證之責。從而，檢察官
    執前事由提起此部分之上訴，並無理由，應予駁回。
據上論斷，應依刑事訴訟法第368 條，判決如主文。 　　
本案經檢察官林芳瑜提起公訴，檢察官黃嘉慧提起上訴，檢察官
孟玉梅到庭執行職務。
中　　華　　民　　國　　109 　年　　2 　　月　　26　　日
                  刑事第二十一庭審判長法　官  許宗和
                                      法　官  黃惠敏
                                      法　官  章曉文
以上正本證明與原本無異。
不得上訴。
                                      書記官  陳媖如
中　　華　　民　　國　　109 　年　　2 　　月　　27　　日